臺灣桃園地方法院民事判決　　　　　　　110年度訴字第962號
原　　　告　他山工程有限公司


法定代理人　趙彗妘　
訴訟代理人　趙紹傑　
　　　　　　鄭子鴻　
被　　　告　大利市福滿社區管理委員會

法定代理人　鈕玉蓮　
訴訟代理人　田俊賢律師
複　代理人　江宗恆律師
上列當事人間請求給付違約金事件，本院於民國110 年9 月28日
言詞辯論終結，判決如下：
    主  文
被告應給付原告新臺幣伍拾壹萬玖仟零參拾元。
原告其餘之訴駁回。
訴訟費用新臺幣伍仟柒佰參拾元由被告負擔。
本判決於原告以新臺幣拾柒萬參仟零壹拾元為被告供擔保後，得
假執行；但被告如以新臺幣伍拾壹萬玖仟零參拾元為原告預供擔
保，得免為假執行。
原告其餘假執行之聲請駁回。
    事實及理由
一、原告主張：
（一）伊於民國109 年12月30日與被告就大利市福滿社區（下稱
      系爭社區）污水納管報竣文書作業暨部分改管修正銜接工
      程簽立工程合約書（下稱系爭合約書），工程承攬總額為
      新臺幣（下同）730,000 元，伊依系爭合約書協助被告向
      桃園市政府水務局（下稱桃園水務局）辦理相關作業並順
      利報竣，桃園市政府亦於110 年2 月2 日以府水污企字第
      1100027440號函（下爭系爭核准函），確認竣工無誤、通
      知將辦理補助款核發作業，按系爭合約書第4 條第2 項約
      定，被告於收到系爭核准函後7 日內，應給付伊承攬總額
      百分之60即438,000 元之款項（下稱系爭款項）。
（二）按系爭合約書第4 條第3 項約定，被告不得以任何理由延
      宕付款，否則被告應給付伊滯納金及相關費用，每日滯納
      金為承攬總額千分之一即730 元，詎被告收到系爭核准函
      後，故意違反約定，拒不履行系爭合約書之給付義務，伊
      於110 年4 月21日以汐止郵局第110273號存證信函（下稱
      第110273號存證信函）、於110 年5 月6 日以同郵局第
      000000號存證信函（下稱第110312號存證信函）催告被告
      給付系爭款項，被告仍拒絕依系爭合約書履行前開給付義
      務，顯然已違反系爭合約書第4 條第3 項約定，故被告須
      給付自桃園水務局核發系爭核准函之日即110 年2 月2 日
      起算，至110 年5 月31日止（110 年2 月2 日不計入），
      共計118 日，總額86,140元之滯納金（下稱系爭滯納金）
      等語。
（三）並聲明：⑴被告應給付原告524,140 元。⑵原告願供擔保
      ，請准宣告假執行。
二、被告則以：
（一）系爭核准函係桃園市政府發給訴外人恆康工程顧問股份有
      限公司（下稱恆康公司），並非給原告，原告應舉證其中
      之關聯性，且系爭核准函亦非系爭合約書第4 條第2 項約
      定之竣工驗收函。
（二）按系爭合約書第7 條第3 項約定，原告於桃園水務局辦理
      竣工驗收完成後，始得調查社區基地內地下室一樓汙水管
      線有無漏接，然原告於桃園水務局辦理竣工驗收完成後，
      未前往調查社區基地內地下室一樓汙水管線有無漏接，亦
      未派員前往施作，故原告未完成系爭合約書之主給付義務
      ，伊自得依民法第264 條規定主張同時履行抗辯，拒絕給
      付原告系爭款項，且伊並無給付遲延之情事，亦無可歸責
      事由，原告起訴主張伊應給付系爭款項及滯納金，均顯無
      理由。
（三）原告迄今未確認何時收到系爭核准函，滯納金日期無從起
      算；又滯納金之性質為懲罰性違約金，系爭合約書承攬總
      額為730,000 元，每日滯納金為730 元，顯然過高，且伊
      存款甚少，地位顯然低於原告，系爭滯納金應酌減至零等
      語，資為抗辯。
（四）並答辯聲明：⑴原告之訴及其假執行之聲請均駁回。⑵如
      受不利判決，願供擔保請准宣告免為假執行。
三、系爭合約書第4 條第2 項、第3 項約定：「付款條件：2 、
    第二期款：收到水務局竣工驗收核准函後七日內，甲方（按
    ：指被告）應給付承攬總價60% 款項（計新台幣肆拾參萬捌
    仟元整）（含稅）予乙方（按：指原告）。3 、甲方不得以
    任何理由延宕付款，否則甲方應支付乙方滯納金及相關衍生
    費用，滯納金為每日承攬總價千分之一。」（見本院卷第9
    頁）第7 條第3 項約定：「乙方於桃園市政府水務局辦理竣
    工驗收完成後，始得調查社區基地內地下室一樓污水管線有
    無漏接，進行改管銜接或污水管段改善工程，並於工程完成
    後，負責工作場地之整理、整頓；如遇施工空間不足或非乙
    方因素導致無法施作銜接，乙方需告知甲方，甲方不得因此
    拒絕支付乙方工程款。」（見本院卷第10頁）
四、得心證之理由：
（一）關於原告請求被告給付系爭款項有無理由：
    1.原告主張：伊於109 年12月30日與被告就系爭社區污水納
      管報竣文書作業暨部分改管修正銜接工程簽立系爭合約書
      ，且桃園市政府亦於110 年2 月2 日以系爭核准函確認竣
      工無誤、辦理補助款核發作業，並將電子公文正本寄與被
      告、副本寄與恆康公司，按系爭合約書第4 條第2 項約定
      ，被告於收到系爭核准函後7 日內，應給付伊系爭款項等
      語，並提出系爭合約書1 份、系爭核准函1 份等件為證（
      見本院卷第7 至15頁），為被告所否認，並以前詞抗辯，
      經查：
      ⑴系爭核准函係桃園水務局依恆康公司110 年1 月29日恆
        水環字第100129004 號函辦理竣工驗收及補助作業，依
        系爭核准函所示，桃園水務局經污水下水道專案管理書
        面審查及現場竣工試水會勘，確認系爭社區已依規定設
        置切換裝置，符合補助規定，桃園市政府將辦理補助款
        核發作業，且已將系爭核准函以電子公文正本寄與被告
        ，已如前述，被告既已收到系爭核准函，原告自得按系
        爭合約書第4 條第2 項約定，請求被告給付438,000 元
        之款項（計算式：730000×60% ）。
      ⑵被告雖抗辯：系爭核准函非系爭合約書第4 條第2 項約
        定之竣工驗收函云云，惟查，系爭合約書第5 條約定，
        原告須提送報竣文件至桃園水務局，協助被告申請污水
        納管補助，再觀系爭核准函所示，桃園水務局已受理系
        爭社區申請住宅既有污水處理設施廢除或改設補助竣工
        案，並以系爭核准函說明經書面審查及現場竣工試水會
        勘，認系爭社區已符合補助規定，將辦理補助款核發作
        業，可知原告已於系爭合約書第5 條所定期限內，協助
        被告提送報竣文件、申請補助，且已為桃園水務局所受
        理、審查、現場竣工試水會勘，並確認系爭社區符合補
        助資格，堪認系爭合約書第4 條第2 項「水務局竣工驗
        收核准函」即指系爭核准函，被告此部分之抗辯，為不
        足採。
      ⑶被告另抗辯：系爭核准函係桃園市政府發文給恆康公司
        ，並非給原告，原告應舉證其中之關聯性云云，惟查，
        系爭合約書第4 條第2 項約定所稱「收到水務局竣工驗
        收核准函」，文義上不以原告收到為限，被告收到者亦
        屬之，而桃園市政府已於110 年2 月2 日將系爭核准函
        電子公文正本寄與被告，此見系爭核准函之記載甚明（
        見本院卷第15頁），被告此部分抗辯為不可採。
      ⑷被告尚抗辯：按系爭合約書第7 條第3 項約定，原告於
        桃園水務局辦理竣工驗收完成後，始得調查社區基地內
        地下室1 樓汙水管線有無漏接，然原告於桃園水務局辦
        理竣工驗收完成後，未依約前往調查、施作，即未完成
        系爭合約書所約定之主給付義務，伊自得依民法第264
        條規定主張同時履行抗辯，拒絕給付原告系爭款項云云
        ，惟查，因契約互負債務者，於他方當事人未為對待給
        付前，得拒絕自己之給付。但自己有先為給付之義務者
        ，不在此限。民法第264 條第1 項定有明文。本件依系
        爭合約書第4 條第2 項約定，收到桃園水務局系爭核准
        函7 日內，被告即須給付系爭款項，不待部分改管修正
        銜接工程之施作，可見兩造約定被告就系爭款項有先為
        給付之義務，被告自不得以原告未依約前往調查、施作
        ，而為同時履行抗辯。
    2.據此，原告依系爭合約書第4 條第2 項約定，請求被告給
      付438,000 元，為有理由，應予准許。
（二）關於原告請求被告給付系爭滯納金有無理由：
    1.原告固主張：按系爭合約書第4 條第3 項約定，被告不得
      以任何理由延宕付款，否則被告每日應給付承攬總額千分
      之一即730 元之滯納金，詎被告收到系爭核准函後，故意
      違反約定，拒不履行系爭合約書之給付義務，伊於110 年
      4 月21日、同年5 月6 日分別以第110273號存證信函、第
      000000號存證信函催告被告給付系爭款項，被告仍拒絕給
      付，顯然已違反系爭合約書第4 條第3 項約定，故被告須
      給付自桃園水務局核發系爭核准函之日即110 年2 月2 日
      起算，至110 年5 月31日止，共計118 日（110 年2月2日
      不計入），總額86,140元之滯納金云云，並提出第000000
      號存證信函、第110312號存證信函各1 份等件為證（見本
      院卷第17至23頁），惟查，桃園市政府係於110 年2 月2
      日以系爭核准函確認竣工無誤、通知將辦理補助款核發作
      業，並將電子公文正本寄與被告，然依系爭合約書第4 條
      第2 項約定，被告應於收到系爭核准函7 日內（始日不計
      入，即為110年2 月9 日前）給付系爭款項，是被告自110
      年2 月10日起負給付遲延之責任，原告依系爭合約書第4
      條第3 項約定，請求被告給付110 年2 月10日起至110 年
      5 月31日止，共計111 日，總額81,030元之滯納金（計算
      式：730 ×111 ），為有理由，應予准許；逾此金額之請
      求，為無理由，應予駁回。
    2.被告固抗辯：原告迄今未確認何時收到系爭核准函，滯納
      金日期無從起算，應自催告後始得起算云云，惟查，系爭
      核准函已於110 年2 月2 日以電子公文正本寄與被告，通
      常當日即可收到，原告自無另行催告之必要，被告此部分
      抗辯為不可採。
    3.被告另抗辯：系爭合約書約定之滯納金，其性質為懲罰性
      違約金，系爭合約書承攬總額為730,000 元，每日滯納金
      為730 元，顯然過高，且伊存款甚少，地位顯然低於原告
      ，系爭滯納金應酌減至零云云，惟查，系爭合約書第4 條
      第3 項約定之滯納金，按其文義，沒有關於「懲罰性違約
      金」之用語，也沒有證據足認兩造在契約成立時，有約定
      將系爭滯納金之性質定為懲罰性違約金之真意，則依民法
      第250 條第2 項後段規定，系爭滯納金應視為被告給付遲
      延所生損害賠償之預定總額；又被告以其存款甚少、地位
      低於原告為由，抗辯滯納金過高云云，然綜觀系爭合約書
      ，可知「收到水務局竣工驗收核准函後7 日內給付承攬總
      額百分之60款項」為系爭合約書之核心所在，而系爭合約
      書第4 條第3 項亦約定，被告延宕付款應支付原告每日承
      攬總額千分之一即730 元之滯納金，此亦為被告締約時所
      得預見，本院審酌兩造於締約時並無能力不相當之情事，
      且兩造於訂約時，已能考量己方履約之意願、經濟能力、
      他方違約時己方所受損害之程度等主、客觀因素，本於平
      等地位自主決定滯納金之多寡，作為損害賠償之預定總額
      ，則被告既已遲延給付，即應遵照系爭合約書之約定給付
      滯納金，另除此之外，被告並未提出任何證據證明滯納金
      過高之情形，本院亦認為違約金無過高情形，自不予以酌
      減。
五、綜上所述，原告基於系爭合約書之法律關係，請求被告給付
    519,030 元（計算式：438000＋81030 ），為有理由，應予
    准許；逾此金額之請求為無理由，應予駁回。
六、本件事證已臻明確，兩造其餘主張及陳述，核於判決結果不
    生影響，爰不逐一論述，附此敘明。
七、兩造陳明願供擔保，聲請宣告假執行及免為假執行，經核原
    告勝訴部分，合於法律規定，爰分別酌定相當之擔保金額宣
    告之；至原告敗訴部分，其假執行之聲請，失所附麗，應併
    予駁回。
八、末按法院為終局判決時，應依職權為訴訟費用之裁判；又訴
    訟費用，由敗訴之當事人負擔，各當事人一部勝訴、一部敗
    訴者，其訴訟費用，由法院酌量情形，命兩造以比例分擔或
    命一造負擔，或命兩造各自負擔其支出之訴訟費用。民事訴
    訟法第87條第1 項、第78條、第79條定有明文。本件雖為一
    部勝訴、一部敗訴之判決，然原告敗訴部分，乃關於滯納金
    之請求，屬於本件系爭款項之附帶請求，本不列入訴訟標的
    價額之計算，故本件訴訟費用即第一審裁判費5,730 元應由
    被告負擔，始屬公允，爰裁判如主文第3 項。
九、據上論結，本件原告之訴為一部有理由、一部無理由，依民
    事訴訟法第79條，判決如主文。
中    華    民    國    110   年    10    月    15    日
                  民事第一庭  法  官  孫健智
正本係照原本作成。
如對本判決上訴，須於判決送達後二十日內向本院提出上訴狀。
如委任律師提起上訴者，應一併繳納上訴審裁判費。
中    華    民    國   110    年    10    月    18    日
                              書記官  鄧竹君